【裁判字號】    90,訴,1337
【裁判日期】    900808
【裁判案由】    違反稅捐稽徵法等
【裁判全文】
臺灣高雄地方法院刑事判決                          九十年度訴字第一三三七號
    公  訴  人  臺灣高雄地方法院檢察署檢察官
    被      告  甲○○
    選任辯護人  徐豐明
右列被告因違反稅捐稽徵法案件，經檢察官提起公訴（八十九年度偵字第二二八三一
號），本院判決如左：
    主  文
甲○○共同公司法規定之公司負責人，為納稅義務人以詐術逃漏稅捐，處有期徒刑參
月，如易科罰金以參佰元折算壹日。又共同商業負責人，以明知為不實之事項，而填
製會計憑證，處有期徒刑參月，如易科罰金以參佰元折算壹日。又共同行使偽造私文
書，足以生損害於公眾及他人，處有期徒刑參月，如易科罰金以參佰元折算壹日；偽
造之乙○○印章壹枚、偽造之王隆賢印章壹枚、偽造之王雲雄印章壹枚、薪資表上偽
造之乙○○印文壹枚、偽造之王隆賢印文壹枚、偽造之王雲雄印文壹枚，均沒收。應
執行有期徒刑捌月，如易科罰金以參佰元折算壹日。緩刑參年。偽造之乙○○印章壹
枚、偽造之王隆賢印章壹枚、偽造之王雲雄印章壹枚、薪資表上偽造之乙○○印文壹
枚、偽造之王隆賢印文壹枚、偽造之王雲雄印文壹枚，均沒收。
    事  實
一、甲○○係設於高雄縣岡山鎮○○街二十六巷一號「凱雍工業股份有限公司」（下
    稱凱雍公司）之負責人，為從事業務之人，亦為商業會計法所稱之商業負責人及
    稅捐稽徵法所稱之公司負責人，而凱雍公司每年所出具之「各類所得扣繳暨免扣
    繳憑單」（下稱扣繳憑單），係附隨其業務而製作之文書，並為商業會計法所稱
    之會計憑證。甲○○明知乙○○、王隆賢、王雲雄等三人於民國八十七年間，並
    未在凱雍公司任職及支領薪資或任何金錢，竟基於行使偽造私文書、製作不實會
    計憑證及逃漏稅捐之犯意，於八十八年一月間某日，以電話與住於苗栗縣竹南鎮
    ○○街十九號且知情之林麗英聯絡，而以每位人頭新台幣（下同）一萬元之代價
    ，向林麗英購入乙○○、王隆賢、王雲雄等人之相關報稅資料，其後即利用其公
    司不知情之成年會計人員，委由不知情之刻印店人員，在高雄縣內某處，偽造乙
    ○○、王隆賢、王雲雄之印章各一枚，進而由該名不知情之會計人員，於凱雍公
    司員工薪資表上，虛偽記載乙○○、王隆賢、王雲雄於八十七年間，自凱雍公司
    支領薪資各十七萬三千六百五十元、十七萬二千五百四十五元、十七萬二千五百
    四十五元，並蓋用前開偽造之乙○○、王隆賢、王雲雄印文於其上，表示乙○○
    、王隆賢、王雲雄已收受該等薪資之意思表示，而偽造準私文書兼業務上製作之
    文書，足以生損害於乙○○、王隆賢及王雲雄。嗣甲○○並利用不知情之會計人
    員，於其業務上作成之文書扣繳憑單上，虛列登載乙○○於八十七年度之薪資所
    得為十七萬三千六百五十元、扣繳單位為凱雍公司，及王隆賢於八十七年度之薪
    資所得為十七萬二千五百四十五元、扣繳單位為凱雍公司，及王雲雄於八十七年
    度之薪資所得為十七萬二千五百四十五元、扣繳單位為凱雍公司等不實事項，復
    利用不知情之會計人員填寫薪資支出金額不實之營利事業所得稅結算申報書等業
    務上文書，併同前開薪資表、扣繳憑單，於八十八年三月間，持向財政部高雄市
    國稅局申報凱雍公司八十七年度之營利事業所得稅而行使之，藉此虛偽增加營業
    成本費用支出之不正當方法，逃漏凱雍公司八十七年度營利事業所得稅十二萬九
    千六百八十五元，足以生損害於乙○○、王隆賢、王雲雄及稅捐稽徵機關對稅賦
    稽徵之正確性。嗣因乙○○接獲財政部南部國稅局之所得稅單，始查悉上情。
二、案經高雄縣警察局岡山分局報請臺灣高雄地方法院檢察署檢察官偵查起訴。
    理  由
一、訊據被告甲○○對其為凱雍公司之負責人，於八十八年一月間，向知情之林麗英
    購買乙○○、王隆賢、王雲雄等人之報稅資料，並利用不知情之會計人員，偽造
    乙○○、王隆賢、王雲雄之印章各一枚，進而將之蓋用於凱雍公司員工薪資表上
    ，同時於薪資表上虛偽登載乙○○、王隆賢、王雲雄於八十七年度，自凱雍公司
    各支薪十七萬三千六百五十元、十七萬二千五百四十五元、十七萬二千五百四十
    五元，復利用不知情之會計人員製造不實之扣繳憑單、營利事業所得稅結算申報
    書，併同前開薪資表，持向財政部高雄市國稅局申報凱雍公司八十七年度之營利
    事業所得稅，因而逃漏營利事業所得稅十二萬九千六百八十五元之事實坦承不諱
    ，核與被害人乙○○指述情節相符，並有承諾書二紙、財政部臺灣省南區國稅局
    新化稽徵所九十年二月二十三日南區國稅新化徵字第九○○○五七二○號函附之
    乙○○八十七年度扣繳憑單及八十七年度綜合所得稅核定通知書各一紙、財政部
    高雄市國稅局小港稽徵所九十年七月十三日財高國稅港徵字第九○○○五○四五
    號函附之王隆賢八十七年度扣繳憑單及八十七年度綜合所得稅核定通知書各一紙
    、王雲雄八十七年度扣繳憑單及八十七年度綜合所得稅核定通知書各一紙附卷可
    稽，足見被告之自白與事實相符，洵堪採為論罪科刑之依據。又被告虛列乙○○
    、王隆賢、王雲雄於八十七年度，自凱雍公司支領之薪資額各為十七萬三千六百
    五十元、十七萬二千五百四十五元、十七萬二千五百四十五元，有財政部臺灣省
    南區國稅局新化稽徵所九十年二月二十三日南區國稅新化徵字第九○○○五七二
    ○號函附之乙○○八十七年度扣繳憑單及八十七年度綜合所得稅核定通知書各一
    紙、財政部高雄市國稅局小港稽徵所九十年七月十三日財高國稅港徵字第九○○
    ○五○四五號函附之王隆賢八十七年度扣繳憑單及八十七年度綜合所得稅核定通
    知書各一紙、王雲雄八十七年度扣繳憑單及八十七年度綜合所得稅核定通知書各
    一紙在卷可按，是被告虛列之營業成本應係五十一萬八千七百四十元，而非被告
    所自承之五十六萬一千九百四十元，依所得稅法第五條第五項第三款規定計算，
    被告逃漏之營利事業所得稅應為十二萬九千六百八十五元，附予敘明。事證明確
    ，被告犯行，應堪認定。
二、按「員工薪資表」乃屬準私文書並兼屬從事業務之人業務上製作之文書（最高法
    院八十六年度台上字第六四七Ｏ號判決意旨參照，惟於論罪時，偽造薪資表之犯
    行仍應論以偽造準私文書罪）；「營利事業所得稅結算申報書」及「扣繳憑單」
    ，則均屬商業負責人於申報營利事業所得稅時業務上應製作之文書，其中「扣繳
    憑單」同時亦屬商業會計法第十五條第一款所規定之「原始憑證」，屬商業會計
    憑證之一種，此有經濟部八十七年七月二十二日經商字第八七二一七三七二號函
    釋可供參照。被告為凱雍公司之負責人，為商業負責人及從事業務之人，其偽造
    或虛偽登載前述各該文書，進而行使，足以生損害於乙○○、王隆賢、王雲雄及
    稅捐稽徵機關對於核稅之正確性，核被告所為，係犯稅捐稽徵法第四十七條第一
    款、第四十一條之以詐術逃漏稅捐罪、商業會計法第七十一條第一款之明知不實
    事項填製會計憑證罪、刑法第二百十六條、第二百二十條第一項、第二百十條、
    第二百十五條之行使偽造準私文書、行使業務登載不實文書罪。因商業會計法第
    七十一條第一款之填製不實會計憑證罪，性質上原即含有業務登載不實之本質，
    係刑法第二百十六條、第二百十五條之行使業務上文書登載不實罪之特別規定，
    依特別法優於普通法之法律競合關係，被告明知不實事項填製寬記憑證之行為，
    即應擇一適用商業會計法第七十一條第一款之規定（最高法院八十七年度台上字
    第一一號裁判參照）。又被告與林麗英就上揭犯行間，有犯意之聯絡及行為之分
    擔，皆為共同正犯。再被告利用不知情之會計填製不實之會計憑證及行使偽造準
    私文書、行使業務登載不實之文書，為間接正犯。又被告利用不知情之人偽造乙
    ○○等人之印章，進而蓋用於員工薪資表上而偽造準私文書，進而持以報稅而行
    使之，其偽造準私文書之低度行為應為行使偽造準私文書之高度行為所吸收，不
    另論罪。又偽造印章、印文之行為，為偽造準私文書之部分行為，亦不另論罪。
    又被告明知不實事項而仍登載於其業務上製作之營利事業所得稅結算申報書，並
    據以申報稅捐持之行使，其業務登載不實之低度行為，應為行使業務登載不實文
    書之高度行為所吸收，不另論罪。又被告以一行使行為，同時行使員工薪資表之
    準私文書及業務上製作之營利事業所得稅結算申報書，觸犯構成要件不同之罪，
    為想像競合犯，應從一重之行使偽造準私文書罪論處。又被告所犯行使偽造準私
  文書、逃漏稅捐及填製不實會計憑證三罪間，犯意各別，行為互殊，應予分論併
    罰。公訴人雖未論及被告違反商業會計法部分之犯行，惟犯罪是否業經起訴，應
    以起訴所述之犯罪事實為準，並非以起訴書所引法條為據，而本件起訴書之犯罪
    事實欄已敘及被告填製不實扣繳憑單之事實，顯然已就被告前述違反商業會計法
    犯行起訴，本院自得併予審酌，附此敘明。爰審酌被告為圖小利，竟偽造薪資表
    ，並製作不實之會計憑證等文書，以圖增加其營業成本，逃漏稅捐，非但損及乙
    ○○、王隆賢、王雲雄等人之利益，亦影響國家課徵稅捐之正確性，惟念其犯後
    坦承犯行，深具悔意等一切情狀，分別量處如主文所示之刑；又刑法第四十一條
    業於九十年一月十日修正，並於同年月十二日生效，按行為後法律有變更者，適
    用裁判時之法律，刑法第二條第一項前段定有明文；又易服勞役及期間、數罪併
    罰之定執行刑、緩刑及易以訓誡、易科罰金各事項，均依新法，最高法院二十四
    年七月總會決議(二)可資參照，是參諸前揭法條規定及決議意旨，應就上述所宣告
    之刑，均依修正後刑法第四十一條第一項規定，諭知如易科罰金之折算標準，並
    定其應執行及依修正後第四十一條第二項規定，諭知如易科罰金之折算標準。又
    查被告前未曾受有期徒刑以上刑之宣告，有臺灣高等法院被告全國前案紀錄表附
    卷可憑，其因一時貪念，短於思慮，致觸犯本案犯行，經此偵審程序及罪刑之宣
    告，應知警惕，當無再犯之虞，本院因認前開對其所宣告之刑，以暫不執行為適
    當，爰併予宣告緩刑三年，以啟自新。又偽造之乙○○印章一枚、偽造之王隆賢
    印章一枚、偽造之王雲雄印章一枚及薪資表上偽造之乙○○印文一枚、偽造之王
    隆賢印文一枚、偽造之王雲雄印文一枚，雖未經扣案，然不能證明業已滅失，不
    問屬於被告與否，均應依刑法第二百十九條宣告沒收之。至被告所製作不實之營
    利事業所得稅結算申報書、扣繳憑單、員工薪資表，業經被告呈交財政部高雄市
    國稅局，而非屬被告所有，自不併予宣告沒收，附此敘明。
據上論斷，應依刑事訴訟法第二百九十九條第一項前段，稅捐稽徵法第四十七條第一
款、第四十一條，商業會計法第七十一條第一款，刑法第二條第一項前段、第十一條
前段、第二十八條、第二百十六條、第二百十五條、第二百二十條第一項、第二百十
條、修正後第四十一條第一項、第二項、第五十五條、第五十一條第五款、第七十四
條第一款、第二百十九條，罰金罰鍰提高標準條例第一條前段、第二條，判決如主文
。
中      華      民      國      九十      年      八      月      八    日
                                  臺灣高雄地方法院刑事第七庭
                                      法  官    曾  淑  娟
右正本證明與原本無異。
如不服本判決，應於判決送達後十日內，向本院提出上訴狀。
                                      書記官    陳  恩  如
中      華      民      國      九十      年      八      月      十    日
附錄本判決論罪之法條：
稅捐稽徵法第四十七條第一款：
本法關於納稅義務人、扣繳義務人及代徵人應處徒刑之規定，於左列之人適用之：
一  公司法規定之公司負責人。
商業會計法第七十一條第一款：
商業負責人、主辦及經辦會計人員或依法受託代他人處理會計事務之人有左列情事之
一者，處五年以下有期徒刑、拘役或科或併科新台幣十五萬元以下罰金：
一、以明知為不實之事項，而填製會計憑證或記入帳冊者。
中華民國刑法第二百一十六條：
行使第二百十條至第二百十五條之文書者，依偽造、變造文書或登載不實事項或使登
載不實事項之規定處斷。
中華民國刑法第二百一十五條：
從事業務之人，明知為不實之事項，而登載於其業務上作成之文書，足以生損害於公
眾或他人者，處三年以下有期徒刑、拘役或五百元以下罰金。
中華民國刑法第二百二十條第一項：
在紙上或物品上之文字、符號、圖畫、照像，依習慣或特約，足以為表示其用意之證
明者，關於本章及本章以外各罪，以文書論。
中華民國刑法第二百一十條：
偽造、變造私文書，足以生損害於公眾或他人者，處五年以下有期徒刑。


司法院資訊處製作；財團法人民間司法改革基金會備份。
